【裁判字號】    98,易,13
【裁判日期】    980220
【裁判案由】    毒品危害防制條例
【裁判全文】
臺灣宜蘭地方法院刑事判決                98年度易字第13號
公  訴  人  臺灣宜蘭地方法院檢察署檢察官
被      告  甲○○
                    （現另案在臺灣宜蘭監獄執行中）
上列被告因違反毒品危害防制條例案件，經檢察官提起公訴（97
年度毒偵字第989號），本院於準備程序進行中，被告就被訴之
事實為有罪之陳述，經告知被告簡式審判程序之旨，並聽取當事
人之意見後，裁定進行簡式審判程序，判決如下：
    主  文
甲○○施用第二級毒品，累犯，處有期徒刑柒月。扣案之吸食器
壹個沒收。
    犯罪事實
一、甲○○前因施用毒品案件，經本院以87年度毒聲字第254號
    裁定送觀察、勒戒後，認無繼續施用毒品之傾向，經臺灣宜
    蘭地方法院檢察署檢察官於民國87年10月26日以87年度偵字
    第2438、3065號為不起訴處分確定。又因施用毒品案件，經
    本院於88年2月19日以88年度毒聲字第110號裁定送觀察、勒
    戒後，認有繼續施用毒品之傾向，經本院於同年8月11日以8
    8年度毒聲字第644號裁定送執行強制戒治，於89年12月25日
    強制戒治執行完畢，並經臺灣宜蘭地方法院檢察署檢察官以
    89年度毒偵字第609號、89年度毒偵緝字第106號聲請簡易判
    決處刑，經本院於以89年度易更字第1號判處有期徒刑8月確
    定，於92年5月28日假釋出監，於95年1月24日假釋期滿，以
    已執行論。再因竊盜案件，經本院判處有期徒刑10月確定，
    甫於96年12月16日徒刑執行完畢。復因施用毒品案件，經臺
    灣宜蘭地方法院檢察署檢察官以97年度毒偵字第196號聲請
    簡易判決處刑，經本院以97年度羅簡字第137號判處有期徒
    刑6月確定，現正執行中，猶不知悔改。復基於施用第2級毒
    品安非他命之犯意，於97年8月27日23時許（起訴書誤載為
    翌日凌晨1時許），在宜蘭縣員山鄉○○路309巷1號住處，
    施用安非他命1次。嗣於97年8月28日下午5時30分許，為警
    在宜蘭縣宜蘭市○○路與富國路口查獲，並扣得第3級毒品
    氟硝西泮6粒、第4級毒品硝西泮1粒及其所有供施用安非他
    命所用之吸食器1個，經採集甲○○尿液送驗後，呈安非他
    命類陽性反應，始查悉上情。
二、案經宜蘭縣政府警察局宜蘭分局報告臺灣宜蘭地方法院檢察
    署檢察官偵查起訴。
    理  由
一、程序部分：按除被告所犯為死刑、無期徒刑、最輕本刑為3
    年以上有期徒刑之罪或高等法院管轄第一審案件者外，於第
    一次審判期日前之準備程序進行中，被告先就被訴事實為有
    罪之陳述時，審判長得告知被告簡式審判程序之旨，並聽取
    當事人、代理人、辯護人及輔佐人之意見後，裁定進行簡式
    審判程序，刑事訴訟法第273條之1第1項定有明文。經核本
    件被告所犯係死刑、無期徒刑、最輕本刑為3年以上有期徒
    刑以外之罪，其於準備程序中就被訴事實為有罪之陳述，經
    法官告知簡式審判程序之旨，並聽取公訴人、被告之意見後
    ，本院爰依首揭規定，裁定進行簡式審判程序，合先敘明。
二、訊據被告於偵查及審理中坦承前揭犯罪事實不諱，又其為警
    查獲後，於97年8月28日9時50分許，經採集其尿液檢體，送
    由慈濟大學濫用藥物檢驗中心檢驗，呈安非他命類陽性反應
    ，有宜蘭縣政府警察局宜蘭分局毒品犯罪嫌疑人尿液採驗作
    業管制紀錄及慈濟大學濫用藥物檢驗中心檢驗總表各1紙在
    卷可參（詳警卷第7、8頁），而與被告之前揭自白相符，應
    堪採信。
三、按毒品危害防制條例於92年7月9日修正公布，自93年1月9日
    施行，其中第20條、第23條將施用毒品之刑事處遇程序區分
    為「初犯」、「5年內再犯」、「5年後再犯」。依其立法理
    由之說明：「初犯」，經觀察、勒戒或強制戒治，應為不起
    訴處分或不付審理之裁定；經觀察、勒戒或強制戒治執行完
    畢釋放後，「5年內再犯」者，因其再犯率甚高，原實施之
    觀察、勒戒及強制戒治既已無法收其實效，爰依法追訴或裁
    定交付審理。至於經觀察、勒戒或強制戒治執行完畢釋放，
    「5年後再犯」者，前所實施之觀察、勒戒或強制戒治已足
    以遮斷其施用毒品之毒癮，為期自新及協助其斷除毒癮，仍
    用「初犯」規定，先經觀察、勒戒或強制戒治之程序。從而
    ，依修正後之規定，祇於「初犯」及「5年後再犯」2種情形
    ，有其追訴條件之限制，即須於初犯經觀察、勒戒或強制戒
    治釋放後，5年內均無施用毒品之行為，始能認其前所實施
    之觀察、勒戒或強制戒治已足遮斷毒癮，而得於5年後再犯
    時，再予適用初犯之規定，重行觀察、勒戒等程序。倘5年
    內已經再犯，被依法追訴處罰，縱其第3次（或第3次以上）
    施用毒品之時間在初犯釋放5年以後，即與「5年後再犯」之
    情形有別，且因已於「5年內再犯」，顯見其再犯率甚高，
    原實施觀察、勒戒或強制戒治，已無法收其實效，自無再經
    觀察、勒戒及強制戒治之必要，應由檢察官逕行起訴（最高
    法院95年第7次刑事庭會議決議參照）。本件被告既有如犯
    罪事實欄所示觀察、勒戒、強制戒治及論罪科刑之前科，此
    有臺灣高等法院被告前案紀錄表1份附卷可參，是被告本次
    再犯施用毒品犯行，依上揭說明，顯非5年後再犯，即無再
    行觀察、勒戒或強制戒治之必要，揆諸前揭說明，仍應依法
    論科。
四、核被告所為，係犯毒品危害防制條例第10條第2項之施用第
    二級毒品罪。其施用第二級毒品安非他命，衡情亦應有持有
    該毒品，其持有毒品之犯行，當為其施用毒品之高度行為所
    吸收，不另論罪。再其有如犯罪事實欄所載之前案科刑暨執
    行完畢情形，有臺灣高等法院被告前案紀錄表1份在卷足憑
    ，其於前案有期徒刑執行完畢後5年內，故意再犯本案有期
    徒刑以上之罪，為累犯，應依刑法第47條第1項之規定加重
    其刑。本院審酌其有前揭其他多項犯罪前科，有上述被告前
    案紀錄表在卷可佐，是素行欠佳，又其於受觀察、勒戒、強
    制戒治後，猶另萌施用毒品之犯意，再犯本罪，顯見其戒除
    毒癮之意志薄弱，且未衷心悛悔，漠視法令之禁制，恣意濫
    用藥品，其行為甚為可訾，及施用毒品只係戕害其自己身心
    ，並無加害他人，兼衡其本件施用毒品種類、尿液檢體毒品
    反應指數、及其犯罪動機、目的、手段、犯後態度等一切情
    狀，爰量處如主文所示之刑。扣案之吸食器1個為被告所有
    ，且係供其犯本件所用之物乙節，被告並供述綦詳，應依刑
    法第38條第1項第2款規定，沒收之。至扣案之第三級毒品氟
    硝西泮6粒、第四級毒品硝西泮1粒，雖亦屬毒品，惟與被告
    本件犯行無涉，不得作為從刑沒收銷燬之，附此敘明。
據上論斷，應依刑事訴訟法第273條之1第1項、第299條第1項前
段，毒品危害防制條例第10條第2項，刑法第11條前段、第47條
第1項、第38條第1項第2款，判決如主文。
本案經檢察官郭欣怡到庭執行職務。
中    華    民    國    98    年    2     月    20    日
                  刑事第三庭法  官  張育彰
以上正本證明與原本無異。
如不服本判決應於收受送達後十日內向本院提出上訴書狀，並應
敘述具體理由；其未敘述上述理由者，應於上訴期間屆滿後二十
日內向本院補提理由書(均須按他造當事人之人數附繕本)「切勿
逕送上級法院」。
                            書記官  陳靜宜
中    華    民    國    98    年    2     月    23    日
附錄本案論罪科刑法條：
毒品危害防制條例第10條
施用第一級毒品者，處 6 月以上 5 年以下有期徒刑。
施用第二級毒品者，處 3 年以下有期徒刑。


司法院資訊處製作；財團法人民間司法改革基金會備份。
